【裁判字號】    98,易,372
【裁判日期】    980813
【裁判案由】    家暴傷害
【裁判全文】
臺灣屏東地方法院刑事判決               98年度易字第372號
公  訴  人  臺灣屏東地方法院檢察署檢察官
被      告  乙○○
上列被告因家暴傷害案件，經檢察官提起公訴（97年度偵字第80
98號），本院判決如下：
    主  文
乙○○犯傷害罪，處拘役肆拾日，如易科罰金，以新臺幣壹仟元
折算壹日。
    事  實
一、乙○○與甲○○二人為夫妻，丁○○二人之女，乙○○與丁○○間具有家庭暴力防治法第3 條第3 款規定之直系血親關
    係。緣乙○○於民國97年10月11日20時10分許，在屏東縣新
    埤鄉○○村○○路72號住所，與甲○○生活費支出問題發生
    爭執，丁○○為避免乙○○傷害甲○○而上前阻擋，詎乙○○竟基於傷害之犯意，先以左手抓住丁○○頭髮、再以右手
    毆打丁○○頭部，致丁○○因此受有頭部受傷併輕微腦震盪
    之傷害。
二、案經丁○○訴請屏東縣政府警察局潮州分局報由臺灣屏東地
    方法院檢察署檢察官偵查起訴。
    理  由
一、證據能力部分（有關下列認定事實所憑傳聞證據之證據能力
    ）：
  (一)按「被告以外之人於審判外之陳述，雖不符前四條之規定，
    而經當事人於審判程序同意作為證據，法院審酌該言詞陳述
    或書面陳述作成時之情況，認為適當者，亦得為證據。當事
    人、代理人或辯護人於法院調查證據時，知有第15 9條第1
    項不得為證據之情形，而未於言詞辯論終結前聲明異議者，
    視為有前項之同意。」，此刑事訴訟法第159 條之5 定有明
    文。又當事人、代理人或辯護人於調查證據時，知有本法第
    159 條之5 第1 項不得為證據之情形，卻表示「對於證據調
    查無異議」、「沒有意見」等意思，而未於言詞辯論終結前
    聲明異議者，應視為已有將該等傳聞證據採為證據之同意（
    參見該條之立法理由）。又按上開刑事訴訟法第159 條之5
    依其條文文義，係以被告以外之人於審判外之陳述雖不符合
    同法第159 條之1 至第159 條之4 有關傳聞法則例外規定之
    情形，但如經當事人於審判程序同意作為證據，法院於審酌
    該言詞陳述或書面陳述作成時之情況，認為適當者，亦得為
    證據，或當事人、代理人、辯護人於法院調查證據時，知有
    同法第159 條第1 項不得為證據之情形，而未於言詞辯論終
    結前聲明異議者，則視為有前項之同意。並非被告以外之人
    於審判外之陳述須優先適用同法第159 條之1 至第159 條之
    4 規定，以審認其有否證據能力，於均不符合上開規定時，
    始有同法第159 條之5 規定之適用（參酌最高法院96年度台
    上字第5227號判決意旨）。再者，依刑事訴訟法第159 條之
    5 之規定，既然被告對於證人於審判外之陳述，已明示同意
    或知道該陳述依法已不得作為證據而仍無異議，參酌該條立
    法理由謂：「按傳聞法則的重要理論依據，在於傳聞證據未
    經當事人之反對詰問予以核實，乃予排斥。惟若當事人已放
    棄對原供述人之反對詰問權，於審判程序表明同意該等傳聞
    證據可作為證據，基於證據資料愈豐富，愈有助於真實發見
    之理念，此時，法院自可承認該傳聞證據之證據能力。」等
    語，可知該項對於傳聞證據之「同意」，認為具有證據能力
    之理由，係基於被告對於詰問權的放棄而來，故本院認為此
    規定之「同意」，實具有雙重性質，即對於「傳聞證據作為
    證據之同意」及「詰問權不為行使之表示」，是則被告既已
    放棄行使詰問權，亦無違反被告詰問權（參酌最高法院97年
    度台非字第132 號判決意旨）。
  (二)經查，本件被告及檢察官，均知悉上開證據為傳聞證據，且
    於本院準程序時被告已表明對於各該傳聞證據所為之人，不
    行使詰問權等語（本院98年6 月11日準備程序筆錄），復於
    本院審理時提示上開傳聞證據，均對各該證據能力未為異議
    ，依上開說明，應視為有該第159 條之5 第1 項之同意，是
    依上開說明，該「同意」，即係對於「傳聞證據作為證據之
    同意」及「詰問權不為行使之表示」，故被告既已放棄行使
    詰問權，亦無違反被告詰問權。再者，本院審酌上開傳聞證
    據之作成當時之情況，並無違法之情事，故認為適當而得為
    證據。
二、訊據被告固坦承有於上開時、地與甲○○發生爭吵，惟矢口
    否認有何傷害之犯行，辯稱：我身體受傷無法使力，不可能
    打她，是我女兒及太太打我云云，經查：
  (一)被告有於上開時、地毆打證人即被害人丁○○乙節，業據證
    人丁○○、甲○○、丙○○於本院審理時分別證述：「（97
    年10月11日下午8 時10分在妳家，妳父親有無毆打妳？）有
    。（用什麼東西毆打？）徒手毆打我。（何事毆打妳？）那
    天是被告要跟我母親要錢，我母親沒有錢給他，他就打我母
    親，我為了維護我母親，我就抱住我母親，被告就打我們二
    人，被告毆打我頭部之後我就頭暈。」、「（97年10月11日
    下午8 時10分在你家，有無看到被告打丁○○？）有，用手
    打。（為何打她？）她要救我，為了金錢的事情，被告早上
    跟我拿錢，他說欠商店一包香煙，我叫他花錢省一點，被告
    就往我嘴巴打，丁○○看到，就跟被告拉扯，丁○○就把我
    拉開，我走開後，被告就打丁○○。（被告打丁○○那部位
    ？）打她的頭，壹隻手抓他頭髮，壹隻手打她的頭。」、「
    （97年10月11日下午8 時10分在你家，有無看到被告打丁○○？）有，用手抓我姐姐頭髮，一直打我姐姐頭部，打了多
    久我不記得。（有無拿武器？）沒有，是用徒手打。（是否
    知道被告打妳姐姐？）被告要打我母親，我姐姐去擋。」等
    語（見本院98年7 月30日審判筆錄），核證人三人證述被告
    毆打證人丁○○之情節均屬一致，且與證人丁○○所受之傷
    害相符，自可信為實在，並有警卷卷存國仁醫院診斷證書1
    紙可證（見警卷第12頁）。
  (二)依被告所提出之財團法人義大醫院診斷證明書固記明「無法
    使力，無法勝任工作」等語（見偵查卷第61頁），惟依偵查
    卷財團法人義大醫院98年4 月1 日義醫字第09800514號函謂
    ：「乙○○自民國95年10月25日出院後，未再至本院接受復
    健治療。本院．．診斷證明書記載之『無法使力』係指無法
    提重物但可扶單杖行走，且簡單之生活起居可自行處理。」
    等語（見偵查卷第80頁）；又依偵查卷檢察事務官之勘驗報
    告及監視器翻拍照片可知被告於98年2 月9 日可自己一人騎
    乘機車至屏東市○○路180 巷，自行將車停妥後，再拿出拐
    杖步行至臺灣屏東地方法院檢察署開庭之事實（見偵查卷第
    70至79頁），依社會一般正常之通念，機車有引擎、排氣管
    等金屬零件，故機車自應具有一定之重量則以被告能自行牽
    動機車，又能自行將機車停妥，在在顯見被告並非完全無法
    出力，是被告辯稱：我身體受傷無法使力，不可能打她云云
    ，顯非實在，並無可採。至被告另辯稱：是我女兒及太太打
    我云云，然並未提出相關證據，亦難信為真實。
  (三)綜上所述，本件事證明確，被告犯行應可認定。
三、論罪科刑：
  (一)查被告乙○○為告訴人丁○○之父，有偵查卷存戶籍謄本可
    考（見偵查卷第57頁），二人間有家庭暴力防治法第3 條第
    3 款規定之家庭成員關係，被告所為雖構成家庭暴力罪，惟
    家庭暴力防治法並無刑罰之規定，仍應適用刑法之規定。核
    被告所為，係犯刑法第277 條第1 項之傷害罪。
  (二)本院審酌被告47年8 月2 日生，現年50歲，已邁入老年，其
    高中畢業（見警卷調查筆錄受詢問人資料欄），依其年齡而
    言智識程度非低，被告並無前科紀錄，有卷存臺灣高等法院
    被告前案紀錄表可查，素行良好，被告僅因細故即動手毆打
    被害人，無視被害人之人性尊嚴，犯後亦未為道歉償等彌補
    被害人之行為，惟念其與被害人間為直系血親關係，為謀被
    告家庭和協，並衡量被害人所受之傷害等一切情狀，量處如
    主文所示之刑，並諭知易科罰金折算標準，以示懲戒。
四、據上論斷，依刑事訴法第273 條之1 、第284 條之1 、第29
    9 條第1 項前段，刑法第277 條第1 項、第41條第1 項，刑
    法施行法第1 條之1 第1 項、第2 項，判決如主文。
中    華    民    國    98    年    8     月    13    日
                  刑事第一庭    法  官  曾吉雄
以上正本證明與原本無異。
如不服本判決應於收受判決後10日內向本院提出上訴書狀，並
應敘述具體理由；其未敘述上訴理由者，應於上訴期間屆滿後
20日內向本院補提理由書（均須按他造當事人之人數附繕本）
「切勿逕送上級法院」。
中    華    民    國    98    年    8     月    13    日
                                書記官  卓春成
本件論罪科刑法條：
刑法第277條第1項：
傷害人之身體或健康者，處3 年以下有期徒刑、拘役或1 千元以
下罰金。


司法院資訊處製作；財團法人民間司法改革基金會備份。
